【裁判字號】    99,交聲,19
【裁判日期】    990226
【裁判案由】    違反道路交通管理處罰條例聲明異議
【裁判全文】
臺灣臺北地方法院交通事件裁定          99年度交聲字第19號
原處分機關  交通部公路總局臺北區監理所板橋監理站
異  議  人
即受處分人  甲○○
上列受處分人因違反道路交通管理處罰條例案件，對於交通部公
路總局臺北區監理所板橋監理站九十八年十二月二十一日所為之
處分（板監裁字第裁41－AG0000000 號），聲明異議，本院裁定
如下：
    主    文
異議駁回。
    理    由
一、異議意旨略以：「…關於回覆的公文…文中附件：速限…請
    看其所附的文件…這是真的正本嗎？經濟部的大章根本不是
    紅色印泥蓋的…以警察局回覆公文的草率態度，真的懷疑這
    張照片是不是剪貼的？所以請證明這張違規照片上的速度確
    實是由照片此台機車而產生…另外有關第三點，偵測速率於
    一百五十公里以下，（誤差）不大於一公里，所以有可能小
    於等於一公里…那我的速率是否在寬限值十公里以內？警局
    帶回公文的第四點中說明超速十一公里，若儀器有一公里誤
    差，那是十公里，而不是十一公里…內文中『依照片…並無
    違誤之處』，你看實際上就有誤差…」等語，對交通部公路
    總局臺北區監理所板橋監理站之裁決依法聲明異議。
二、按汽車駕駛人，行車速度，超過規定之最高時速，或低於規
    定之最低時速，除有行車速度超過規定之最高時速六十公里
    以上之外，處新臺幣（下同）一千二百元以上二千四百元以
    下罰鍰，並記違規點數一點，道路交通管理處罰條例第四十
    條、第六十三條第一項第一款，分別定有明文；又道路交通
    管理處罰條例所稱車輛，係指在道路上以原動機行駛之汽車
    （包括機器腳踏車），同條例第三條第八款規定亦有明文。
    而違反道路交通管理處罰條例第四十條事件，汽車駕駛人行
    車速度，超過規定之最高時速未滿二十公里，期限內繳納罰
    鍰或到案聽候裁決者，處一千六百元罰鍰，亦為違反道路交
    通管理事件統一裁罰基準及處理細則第二條第二項之裁罰基
    準表所明定。
三、經查：
  (一)受處分人甲○○所有之A2E－776號重型機車於九十八年十月
    二十八日下午一時十四分許，沿台北市○○區○○街由西向
    東行駛途經基十二號水門前，經台北市政府警察局內湖分局
    設置於十二號水門前之雷達測速儀測得其行車速度五十一公
    里（速限四十公里），超速十一公里以上而未滿二十公里，
    被拍攝採證，並經台北市政府警察局交通警察大隊員警黃世
    明以受處分人違反道路交通管理處罰條例第四十條規定製單
    舉發，寄送受處分人，嗣受處分人提出陳述，經原處分機關
    調查結果，仍認受處分人確有前開違規事實，依道路交通管
    理處罰條例第四十條、第六十三條第一項第一款及違反道路
    交通管理事件統一裁罰基準表規定，裁處受處分人罰鍰一千
    六百元，並記違規點數一點，受處分人於收受該裁決書後於
    期限內提起異議各情，有台北市政府警察局北市警交大字第
    AG0000000 號舉發違反道路交通管理事件通知單、雷達測速
    舉發照片、台北市政府警察局內湖分局九十八年十一月二十
    五日北市警內分交字第○九八三二六七七四○○號書函、交
    通部公路總局台北區監理所板橋監理站九十八年十二月二十
    一日板監裁字第41-AG0000000號違反道路交通管理事件裁決
    書、聲明異議狀（本院卷第三頁、第六頁至第八頁、第十五
    頁、第十九頁、第二十頁）附卷可稽。
  (二)雖然受處分人以「…關於我這張罰單我覺得不夠合理，不知
    舉發單位當時是依照何種儀器來測知我ㄉ機車有超過標準範
    圍來認定我已經違規了，而且現在許多單位都是因為業績壓
    力拿百姓的財產做為來源，卻沒有明確的法規公告…」（致
    板橋監理站之電子郵件，本院卷第六頁）、「…關於回覆的
    公文…文中附件經濟部的大章根本不是紅色印泥蓋的…以警
    察局回覆公文的草率態度，真的懷疑這張照片是不是剪貼的
    ？所以請證明這張違規照片上的速度確實是由照片此台機車
    而產生…另外有關第三點，偵測速率於一百五十公里以下，
    （誤差）不大於一公里，所以有可能小於等於一公里…那我
    的速率是否在寬限值十公里以內…」（聲明異議狀，本院卷
    第三頁）等語置辯。
  (三)然而，
  (1)道路交通管理相關行政機關得透過科學儀器，以拍照、錄影
    之方式取得證據資料，並據以逕行舉發交通違規，此有道路
    交通管理處罰條例第七條之二第一項第七款為法律依據。且
    交通違規事實往往驟然而現、稍縱即逝，有透過拍攝行為保
    全證據之必要性，而拍攝行為尚不涉及其他物理或心理上之
    強制力，又依道路交通管理條例第七條之二第三項規定，採
    用固定或非固定式科學儀器取得證據資料證明者，須於一定
    距離前即設置警告標誌明顯標示之，是設置雷達測速儀偵測
    攝影之交通違規採證方式屬於未超出一般可容許限度之相當
    方法。本件舉發單位－台北市政府警察局交通警察大隊係採
    用移動式雷達測速儀偵測駕駛人行車速度超過最高時速，或
    低於規定之最低時速之違規行為，且距離設置前揭移動式雷
    達測速儀地點－台北市○○區○○街基水十二號水門前二百
    七十八公尺之道路旁，業已同時設置行車速限四十公里之標
    誌及「常有測速照相請依速限行駛」之警示牌，沿途道路路
    面亦繪有「慢」及「四十公里」之標誌各情，此有台北市政
    府警察局內湖分局九十八年十一月二十五日北市警內分交字
    第○九八三二六七七四○○號函、九十九年一月十九日北市
    警內分交字第○九九三○○九三九○○號函送之台北市○○
    區○○街基十二號水（西向東）設「速限四十公里標誌」、
    「常有測速照相請依速限行駛」警示牌、A2E－776號重型機
    車被測速照相地點之現場照片及位置圖可稽（本院卷第七頁
    、第八頁、第二十二頁至第二十九頁）。由於本件受處分人
    之行為係行車速度超過規定之最高速限，舉發單位以屬非固
    定式科學儀器之移動式雷達測速儀對其車輛測速並照相之方
    式，取得證據資料證明受處分人行為違規，並填單逕行舉發
    ，自屬有據，且是屬依道路交通管理處罰條例規定之合法取
    締。
  (2)依雷達測速舉發照片所示，該路段限速四十公里，照片內經
    取締之車輛為受處分人所有之A2E－776號重型機車，經測得
    之車速為時速五十一公里，被測速拍照之時間為九十八年十
    月二十八日（091028）下午一時十四分（1314），地點在潭
    美街十二號水門西向東車道，再觀諸照片內僅有A2E－776號
    重型機車，可知設置內湖區○○街基水十二號水門前之移動
    式雷達測速儀所測速拍照取締之違規車輛係A2E－776號重型
    機車無誤，而取締受處分人超速之雷達測速儀檢定日期為九
    十七年十一月十四日，有效日期至九十八年十一月三十日，
    此亦有台北市政府警察局內湖分局九十八年十一月二十五日
    北市警內分交字第○九八三二六七七四○○號函檢附之經濟
    部標準檢驗局出具之雷達測速儀檢定合格證書（本院卷第七
    頁至第九頁）可憑，受處分人經雷達測速儀偵測超速之日期
    為九十八年十月二十八日下午一時十四分，在檢定合格有效
    期間內，堪信本件對受處分人違規行為測照採證之測速器業
    經依法令規定檢驗合格，是依此合格測速器採得之違規照片
    ，自堪信為真實。而且，交通警察掣單舉發違反道路交通管
    理處罰條例所列之違規事實，本質上為行政處分，係公務員
    基於職務上之權力，依法就特定之具體事件所為之具公法上
    效果之單方面行政行為，而依道路交通管理處罰條例裁處行
    政罰事件，依據公法爭議之舉證責任分配法則，固應先由行
    政機關就其業已履踐相關正當法程序，以及人民應受處罰之
    客觀違反法令行為負證明之責，受處罰人就行政機關已為相
    當證明之前事項，若主張欠缺主觀歸責條件或為其他抗辯，
    亦須就其所辯提出反證。本件受處分人騎乘機車於上揭時間
    行經上址十二號水門前，經偵測超速之雷達測速儀是在檢定
    合格有效期間內，自堪信採得之違規照片為真實，受處分人
    僅以舉發單位回覆之書函檢附之經濟部標準檢驗局雷達測速
    儀檢定合格證書係影本，即質疑雷射達測速儀是否有誤差、
    偵測拍攝之照片是否真實等情，顯屬其個人主觀臆測之詞，
    其又未能提出其他佐證，自不足採對其有利之認定。準此，
    受處分人既無法提出上開雷達測速儀性能及拍攝之照片有何
    錯誤之證明，自難以其空言否認而推翻前開以科學方法嚴格
    取得之證據，是本件舉發所示之測速結果準確性應堪認定。
  (3)至於受處分人於聲明異議狀稱：「…偵測速率於一百五十公
    里以下，（誤差）不大於一公里…那我的速率是否在寬限值
    十公里以內…若儀器有一公里誤差，那是十公里，而不是十
    一公里…」，主張十公里之寬容值，應係指「違反道路交通
    管理事件統一裁罰基準及處理細則」第十二條第一項第十一
    款「駕駛汽車行車速度超過規定之最高時速未逾十公里，員
    警得施以勸導，免予舉發」之規定，惟道路交通管理處罰條
    例有關汽（機）車駕駛人駕車違規超速之相關處罰規定中，
    並無「行車速度超過規定之最高時速未逾十公里即應免予處
    罰」之明文；又上開違反道路交通管理事件統一裁罰基準及
    處理細則第十二條第一項第十一款之規定，其立法目的，旨
    在避免機器操作誤差（包含測速照相機器本身之誤差、操作
    人員使用之誤差、超速車輛儀表板顯示之誤差等），於超速
    情節未嚴重危害交通安全等情形下，賦予交通警察得實施勸
    導代替舉發之行政裁量權，尚非受處分人所得主張；則縱認
    本件雷達測速照相儀器或有上下一公里之誤差，然在尚未經
    證明確有誤差產生之情況下，本件交通勤務警察考量雷達測
    速照相儀器已檢驗合格，認經測得行車速度超過最高時速達
    十一公里，依法逕予舉發，自無不當之處。是受處分人前詞
    所辯，自無足採為免罰之理由。
四、綜上所述，受處分人騎乘之A2E－776號重型機車確於上揭時
    、地，經交通警察隊設置之雷達測速自動照相儀器照相採證
    行車速度為時速五十一公里，超過最高速限時速四十公里有
    十一公里，原處分機關依道路交通管理處罰條例第四十條及
    違反道路交通管理事件統一裁罰基準表規定，處罰受處分人
    罰鍰一千六百元，並依同上條例第六十三條第一項第一款規
    定記違規點數一點，核無違誤，本件受處分人之異議為無理
    由，自應將其異議駁回。
五、據上論斷，應依道路交通管理處罰條例第八十七條第二項、
    道路交通案件處理辦法第十九條，裁定如主文。
中    華    民    國    99    年    2     月    26    日
                  交通法庭法  官  林婷立
上正本證明與原本無異。
如不服本裁定，應於裁定送達後5日內向本院提出抗告狀。
                          書記官  黃鈴容
中    華    民    國    99    年    3     月    1     日

司法院資訊處製作；財團法人民間司法改革基金會備份。
